【裁判字號】    96,訴,1650
【裁判日期】    980408
【裁判案由】    妨害自由等
【裁判全文】
臺灣臺南地方法院刑事判決              96年度訴字第1650號
公  訴  人  臺灣臺南地方法院檢察署檢察官
被      告  己○○
選任辯護人  徐建光律師
被      告  黃○○
被      告  乙○○
                    現於臺灣高雄第二監獄
被      告  寅○○
被      告  戌○○
被      告  未○○
選任辯護人  李宗貴律師
            傅美櫻律師
            郭宗塘律師
被      告  酉○○
選任辯護人  黃振銘律師
被      告  天○○
被      告  玄○○
被      告  辛○○
被      告  辰○○原名陳宏榮.
被      告  午○○
被      告  亥○○
上列被告因妨害自由等案件，經檢察官提起公訴（96年度偵字第
12538號），本院判決如下：
    主  文
己○○犯恐嚇危害安全罪，處拘役伍拾日，如易科罰金，以新台
幣壹仟元折算壹日；減為拘役貳拾伍日，如易科罰金，以新台幣
壹仟元折算壹日；又犯強制罪，處有期徒刑參月，如易科罰金，
以新台幣壹仟元折算壹日。
天○○犯強制罪，處有期徒刑參月，如易科罰金，以新台幣壹仟
元折算壹日。
玄○○犯強制罪，處有期徒刑參月，如易科罰金，以新台幣壹仟
元折算壹日。
辛○○犯強制罪，處有期徒刑參月，如易科罰金，以新台幣壹仟
元折算壹日。
酉○○犯強制罪，處有期徒刑參月，如易科罰金，以新台幣壹仟
元折算壹日；又犯剝奪他人行動自由罪，處有期徒刑參月，如易
科罰金，以新台幣壹仟元折算壹日。應執行有期徒刑肆月，如易
科罰金，以新台幣壹仟元折算壹日。
辰○○犯強制罪，處有期徒刑參月，如易科罰金，以新台幣壹仟
元折算壹日；又犯剝奪他人行動自由罪，處有期徒刑參月，如易
科罰金，以新台幣壹仟元折算壹日。應執行有期徒刑肆月，如易
科罰金，以新台幣壹仟元折算壹日。
午○○犯剝奪他人行動自由罪，處有期徒刑參月，如易科罰金，
以新台幣壹仟元折算壹日。
亥○○犯剝奪他人行動自由罪，處有期徒刑參月，如易科罰金，
以新台幣壹仟元折算壹日。
己○○、乙○○、黃○○、寅○○、戌○○、未○○被訴恐嚇取
財罪均無罪。
己○○、天○○、辛○○被訴恐嚇取財未遂罪均無罪。
    事  實
一、申○○於民國95年9月間與己○○之叔叔於賭博時發生糾紛
    ，己○○遂與95年9月28日下午撥打電話予申○○，二人遂
    於電話中相約前往臺南市安南區土城大廟口前談判，己○○
    通話完畢後，隨即夥同陳玉洪、戌○○及其他年籍不詳之成
    年男子10餘人在現場等候申○○，惟申○○並未依約前往，
    先請蔡振文至現場查看，蔡振文見現場人數眾多，告知申○○恐有危險不要赴約，申○○遂未到場，且於當日夜間20時
    許主動撥打電話予己○○，欲解釋賭博之事，惟己○○不願
    聽其解釋，且基於恐嚇之意思，於電話中對申○○恫嚇稱「
    你如果被我找到，我馬上讓你死」之危害生命安全之言語，
    使申○○心生畏懼，致生危害於安全。
二、酉○○原受雇於子○○，子○○因個人信用不佳，乃以酉○○名義擔任負責人，並以酉○○名義購置自小客車一輛，及
    以酉○○名義申辦信用卡及預借現金，消費帳款則由子○○
    繳納，因酉○○於96年4月間離職，子○○遂要求酉○○配
    合辦理車籍資料異動，酉○○因子○○人以其名義申辦而使
    用之信用卡尚有債務約新台幣（下同）20餘萬，亦要求子○○一併處理遭拒，二人因而有金錢糾紛。酉○○遂透過辰○○找己○○出面處理，己○○為此打電話邀約子○○處理上
    開債務問題，惟子○○擔心不測，乃請友人宇○○幫忙，宇
    ○○、壬○○二人遂與己○○等人相約在台南市○○路67號
    之盧崑福議員服務處協調，嗣宇○○及壬○○二人於96年5
    月2日下午1時許依約前往該市議員服務處時，己○○及酉○○、天○○、玄○○、辛○○及陳宏榮等人均已在場，己○○等人為脅迫子○○交付現金解決卡帳，乃要求宇○○或壬○○連絡子○○，告知子○○如不交付現金處理債務，將不
    讓另一人離開，以此方式脅迫子○○，子○○經宇○○、壬○○聯絡知悉上情，且宇○○亦向子○○表示希望能先籌措
    現金讓二人離開，子○○雖無支付金錢之義務，但迫於無奈
    ，仍請員工癸○○拿10萬元至該議員服務處，並由癸○○依
    據子○○之指示將10萬元交予在場之人，宇○○、壬○○二
    人始能順利離開。
三、酉○○同因上開與子○○間之糾紛，欲透過子○○之員工癸○○要求子○○出面處理，另於96年5月4日凌晨許，由辰○○駕駛自小客車搭載酉○○、午○○、亥○○等人外出尋找
    洪瑞仁，嗣知悉癸○○正在臺南市○○路與公園南路口之「
    聖保羅PUB」內喝酒，一行人遂前往該處，果見癸○○與友
    人雲惟成在該處，酉○○等人要求癸○○與其等一起走，但
    為癸○○拒絕，因眾人聲音過大，PUB老闆要求其等離開，
    癸○○乃與雲惟成離開PUB，酉○○等人見狀亦尾隨在後，
    並於癸○○、雲惟成步出PUB樓下後，酉○○等四人共同基
    於妨害癸○○行動自由之犯意聯絡，圍住癸○○，要求癸○○留下，癸○○再度拒絕，酉○○乃自辰○○所駕駛之上開
    自小客車後車廂拿出木棍，脅迫癸○○坐上該車，癸○○見
    狀不得已而被迫上車，坐於該車後座中間，兩邊各有一人，
    行動自由因而遭到剝奪，酉○○等人將癸○○載往台南市○○路151號早餐店，雲惟成擔心癸○○之安危，亦騎乘機車
    跟隨在後，之後酉○○等人要求癸○○立刻連絡子○○出面
    解決，但癸○○均無法以電話聯絡上子○○，乃撥打電話給
    友人卯○○，告知其行動自由遭限制之事，卯○○遂立刻報
    警處理，經警察前往該早餐店，癸○○始獲釋。
四、案經臺南縣警察局報告臺灣臺南地方法院檢察署檢察官偵查
    起訴。
    理  由
壹、有罪部分：
甲、被告己○○涉犯恐嚇危害安全罪部分：
一、本件公訴人提出用以證明被告己○○涉有恐嚇危害安全罪嫌
    之證據，被告之辯護人除爭執證人申○○警詢供述內容之證
    據能力外，其餘均不爭執，迄至言詞辯論終結前，亦未爭執
    其餘證據有刑事訴訟法第159條第1項不得為證據之情形，及
    經本院審酌上開證據作成之情況，尚屬適當，是本件為被告
    不爭執部分之證據，依刑事訴訟法第159條之5規定，應認均
    有證據能力。證人申○○部分，嗣後已於本院審理期日到庭
    作證，且證述內容與警詢供述內容並不相符，經查本件被告
    己○○因於電話中向證人申○○稱「你如果被我找到，我馬
    上讓你死」一語，被訴本件恐嚇危害安全罪嫌，是證人申○○有無聽聞被告己○○說出上開話語及聽見是否心生畏懼乙
    節，顯為證明本件犯罪事實存否所必要，而上開事項證人申
    ○○於警詢時均已明確供述，是其警詢供述之內容，顯具有
    必要性。至證人申○○警詢供述之過程是否具有可信性，業
    據證人申○○供稱：警員有告知是以證人身份應訊，當時是
    由不同警員問話及打字，警員問話時沒有態度不佳，製作完
    筆錄後均有讓其看筆錄，筆錄上之簽名是其親自簽名，警察
    沒有叫我要說謊，警察有問我我是否會怕，我回答當然會怕
    ，但這部分是我加油添醋的等情（參見本院卷三第36至39頁
    ），可見證人申○○警詢製作筆錄過程，均符合法定程序，
    並無違法不當之處，且其供述內容係出於任意性，未受脅迫
    ，應認有可信之狀況存在。是依依刑事訴訟法第159條之2之
    規定，證人申○○警詢之供述內容應認有證據能力。
二、訊據被告己○○固坦承在電話中向申○○稱「你如果被我找
    到，我馬上讓你死」等語，惟否認有恐嚇之意思，辯稱：當
    天雙方是在電話中互相叫罵，申○○回還回嗆不來的是龜兒
    子，可見也沒有心生畏懼云云。經查：
  (一)本件被告己○○於95年9月28日下午20時許與申○○通話時
    ，在電話中對申○○稱「你如果被我找到，我馬上讓你死」
    等語之事實，業據被告己○○坦承在案，復有通訊監察譯文
    卷附可佐（參見南縣警刑0000000000號卷(1)第483頁）。此
    部分之事實，堪以認定。
  (二)雖被告辯稱上開對話是與申○○在電話中互罵之言論，申○○當時也有向被告回嗆「不來的是龜兒子」，二人當天是在
    電話中吵架，沒有恐嚇之意思云云，惟摘錄當日被告己○○
    與申○○間之通訊監察譯文，二人對話情形如下：
  1.95年9月28日14時2分29秒（被告己○○於撥打證人申○○之
    0000000000號行動電話）
    被告己○○問：你在哪裡？你過來？我安平茂祥，我是他姪
    子，你過來，不要賭個小賭就 (一連串三字經)。
    證人申○○答：（三字經），你講那是什麼話，你要處理事
    情，也不問事理，
    被告己○○：（三字經）
    證人申○○：（三字經）你給我操，我不能給你操嗎，你是
                茂祥？你住哪裡？安平哪裡？
    被告己○○：不然你在兇什麼？你過來啊，你過來
    證人申○○：你們現在幾個人在哪裡？
    被告己○○：在麻將場子這裡，你馬上來。
    證人申○○：好。
  2.95年9月28日14時9分13秒（被告己○○於撥打證人申○○上
    開電話）
    被告己○○：你到哪裡了？
    證人申○○：你等一下，我馬上到
    被告己○○：還要等多久？
    證人申○○：你就等一下，我馬上到
  3.95年9月28日14時32分10秒（被告己○○於撥打證人申○○
    上開電話）
    被告己○○：你到了沒？
    證人申○○：你讓我叫人一下
    被告己○○：你還要叫人，怎麼這麼漏氣，叫人叫到現在
    證人申○○：漏氣？你是在地的呢
    被告己○○：不然到你那裡？你爸馬上到
    證人申○○：好你來
    被告己○○：你住那裡
    證人申○○：土城仔
    被告己○○：土城那裡
    證人申○○：土城廟口
    被告己○○：好那沒去要怎樣？
    證人申○○：沒來就是龜兒子
    被告己○○：好你叫什麼
    證人申○○：生仔
    被告己○○：好你在那裡等我
  4.95年9月28日19時58分33秒（證人申○○撥打被告己○○之
    0000000000號行動電話）
    被告己○○：你當我是剛出來混的嗎？
    證人申○○：我現在有誠意要解釋給你聽，就是有誠意才打
                給你，訊號不好我重打
    被告己○○：好，你重打
  5.95年9月28日20時00分03秒（證人申○○撥打被告己○○上
    開行動電話）
    證人申○○：我講給你聽
    被告己○○：不用，你人跑給我們追
    證人申○○：你聽我講一下，我就是很有誠意要跟你講
    被告己○○：不用，你現在在哪裡，我馬上到，沒到就是狗
                兒子，要賭就賭大一點，不要把我當成剛出來
                混
    證人申○○：你有怨氣，你也聽我講一下
    被告己○○：你問一下我安平茂松，我被你漏氣
    證人申○○：因為我的牌
    被告己○○：賭博有賭博的規矩，你不要用你一套功夫出來
    證人申○○：你聽我說一下，你會處理事情
    被告己○○：我不會，因為我被你漏氣，你很囂張嗎
    證人申○○：你也聽我講一下
    被告己○○：你現在在哪裡，你如果被我找到，我馬上讓你
                死，我對我的年輕人如何交代，你最好叫你土
                城什麼人出來講，我不想跟你講了，我兩天內
                一定把找出來
  (三)由上開二人當日對話內容及口氣可知，係被告己○○為其叔
    叔與申○○間之賭博糾紛，當日下午先撥打電話予申○○，
    二人在電話中互相口出惡言，辱罵三字經，並約定在安平某
    麻將場碰面，氣勢不相上下；嗣因申○○並未立刻出面，被
    告己○○又打電話問申○○人在何處，申○○表示己○○是
    在地人，伊要找人，此時二人在電話口氣仍互不相讓，己○○乃稱改在申○○當地之土城大廟口碰面；惟申○○仍未依
    約前往，於夜間20時許始主動撥打電話予己○○，此時，申
    ○○之口氣，已甚為客氣，未如下午時氣焰高漲、口出惡言
    或辱罵之狀，不斷向被告己○○說「你聽我講一下」、「我
    要解釋一下」，但均為被告己○○回稱「不用了」，並問證
    人申○○稱「人在哪裡，你如果被我找到，我馬上讓你死，
    」等語。是被告己○○當日夜間20時許與申○○之通話內容
    ，已無被告己○○辯稱二人在電話中爭吵或互罵之情狀，辯
    護人稱申○○在電話中曾對被告己○○回嗆「不來的是龜兒
    子」一語，係被告己○○與申○○二人相約碰面前之通話內
    容，亦非本次之通話內容。因此，被告己○○辯稱當時二人
    是在吵架，一時氣憤，才對申○○說出「你如果被我找到，
    我馬上讓你死」，並非事實，不足採信。
  (四)被告己○○於電話中對申○○恫稱「你如果被我找到，我馬
    上讓你死」一語，足令申○○心生畏懼乙節，業據證人申○○於警詢稱：我與己○○的叔叔打麻將發生口角，他叫己○○帶人過來打我，我聽了之後很害怕就趕快離開，我打電話
    給他叔叔要解釋，他不聽，己○○就接過電話要我出面解決
    ，約在土城媽祖廟，我沒有過去，但是我小舅子（蔡振文）
    有到現場附近查看，他說現場有一、二十人，如果我過去，
    生命會有危險，我因為害怕不敢過去，己○○在電話中說「
    你如果被我找到，我馬上讓你死」這句話我心裡非常害怕等
    情節在卷（參見南縣警刑0000000000號卷(1)第471至475頁）
    。核與證人蔡振文供稱：那是申○○與人打麻將發生糾紛，
    他打電話給我說要雙方約在土城廟口談判，申○○要我過去
    瞭解之一下，我到廟口那邊己○○的叔叔跟我講說申○○在
    打麻將過程中因為他碰牌太慢、抽牌太快與他發生爭執，要
    我叫申○○出面解決，我在現場有看到四人，其他旁有十幾
    個人，我沒辦法確定是不是己○○帶來的人，怕申○○過來
    雙方起衝突會有危險，我就叫申○○不要過來等情節互核相
    符（參見南縣警刑0000000000號卷(1)第478頁）。證人申○○與被告己○○相約在廟口談判後，先聯絡證人蔡振文至現
    場察看虛實，經證人蔡振文告知現場聚集有一、二十人，要
    申○○不要前往，生命會有危險，證人申○○因此感到害怕
    ，不敢赴約，並於當日夜間主動撥打電話予被告己○○，此
    時語氣已不復先前兇狠，變成客氣、低調，有如此大轉變，
    顯係受被告己○○當日下午率領眾人至廟口之事之影響，被
    告己○○於電話中，對於證人申○○上開語氣及態度之轉變
    ，應能感受，卻仍於電話中對證人申○○大聲稱「你如果被
    我找到，我馬上讓你死」之語，足令證人申○○心生畏懼之
    情，彰彰甚明。
  (五)雖證人申○○事後到庭證稱：我只是跟己○○的叔叔發生小
    口角，我要打電話給他叔叔道歉，己○○在旁邊把電話接過
    去，當時雙方口氣都不好，才約在土城媽祖廟要解釋清楚，
    後來我沒有去，怕起衝突，我有打電話給蔡振文叫他幫我過
    去解釋清楚，他叫我不要過去，說大家在氣頭上，所以我沒
    過去，後來我跟己○○有通話（即證人申○○於95年9月28
    日20時00分03秒撥打予被告己○○之通話），我沒有聽到要
    我死，我只知道己○○口氣不好，有罵我，我沒有注意聽，
    我在警察局的時候我很氣，講的話有加油添醋，所以警察問
    我會不會怕，我當時說多少會怕云云（即本院卷三第28至37
    頁）。經核對證人申○○於本院及警詢之供述，證人申○○
    與被告己○○叔叔發生賭博糾紛、被告己○○曾與證人申○○在電話中互罵、被告己○○與證人申○○在相約在土城廟
    口見面談事情、證人申○○有叫蔡振文去現場察看、證人蔡
    振文有通知證人申○○不要前往赴約，及證人申○○確實未
    赴約等情節均屬相符，僅被告己○○在電話中對證人申○○
    稱「你如果被我找到，我馬上讓你死」之事，證人申○○警
    詢中明確表示會害怕，於本院審理時改稱沒有聽到，證人申
    ○○於該次通話，尚知被告己○○有罵他，口氣不好，卻未
    聽到「你如果被我找到，我馬上讓你死」此涉及人身安危之
    話，顯有疑問。檢察官乃詢問證人申○○警詢時為何表示會
    害怕，證人申○○先稱：我當時沒有心理準備，就照警察的
    意思講。惟證人申○○聽見「你如果被我找到，我馬上讓你
    死」此話，內心有何感受，係其主觀意思，與警員並無關聯
    ，檢察官以此質疑證人申○○，證人申○○遂改稱：當時我
    很氣，可能加油添醋云云。檢察官又問案發時間為95年9月
    ，製作筆錄時間為96年4月，當時事情是否已經解決好了？
    證人申○○稱：已經解釋清楚，解決了等語。既然證人申○○製作筆錄時業與被告己○○解釋清楚，其應知警詢時如加
    油添醋，指訴被告己○○不法情事，將致被告己○○涉及刑
    責之可能，豈會有加油添醋之舉。況且，證人申○○於本院
    證稱：與被告己○○有相約在廟口，有叫蔡振文先去瞭解情
    況，蔡振文有叫他不要過去等情。經本院詢問蔡振文有無到
    現場？證人申○○答稱：應該沒有。證人蔡振文係證人申○○的小舅子，且受證人申○○之託前往現場瞭解情況，果未
    到場，如何通知證人申○○是否赴約，況證人蔡振文至現場
    時曾與被告己○○叔叔交談乙節，亦據證人蔡振文供述明確
    ，證人申○○竟稱蔡振文未去現場，所述顯然不實。證人申
    ○○於本院證述之內容，對於關鍵事實部分與警詢供述不符
    ，惟其對於何以前後供述不符之理由，又互相矛盾，部分證
    詞復有上開不實之情狀，顯為避免再涉爭端，而為避重就輕
    之詞，不足憑採。綜上事證之調查，本件被告己○○恐嚇證
    人申○○之犯行，事證明確，堪予認定。
三、核被告己○○所為，係犯刑法第305條之恐嚇危害安全罪。
    爰審酌被告己○○為賭博之糾紛，任意糾集眾人進行談判，
    雖申○○經由第三人告知事態嚴重，並未赴約，人身未受侵
    害，復主動撥打電話欲向被告己○○解釋糾紛之事，但被告
    己○○充耳不聞，反而口出恐嚇危害安全之事，罔顧法紀，
    兼衡被告己○○平日之品行、智識程度、生活狀況，及其犯
    後態度等一切情狀，判處如主文所示之刑，並諭知易科罰金
    之折算標準。
四、末按本件被告犯罪時間在96年4月24日以前，且其所犯罪名
    經宣告之刑未逾有期徒刑1年6月，符合中華民國96年罪犯減
    刑條例第2條第1項規定之減刑要件，爰依該條例減其宣告刑
    2分之1，並諭知易科罰金之標準，併此敘明。
乙、被告己○○、酉○○、天○○、玄○○、辛○○、辰○○等
    人涉犯強制罪部分：
一、本件公訴人提出用以證明被告等人涉犯強制罪嫌之各項證據
    ，其中：
  (一)被告辛○○於本院準備程序及審理程序均不爭執證據能力，
    迄至言詞辯論終結前，亦未爭執有刑事訴訟法第159條第1項
    不得為證據之情形，及經本院審酌上開證據作成之情況，尚
    屬適當，依刑事訴訟法第159條之5之規定，應有證據能力。
  (二)被告天○○、玄○○、辰○○三人爭執被告以外之人於審判
    外陳述之證據能力部分（按被告天○○、玄○○復爭執自己
    之供述，因此部分非屬傳聞證據，無傳聞法則之適用），因
    證人宇○○、壬○○偵查中之供述，業經具結，符合法定要
    件，且無顯有不信之情況，及被告三人於準備程序時，因同
    案被告己○○之辯護人已聲請詰問二位證人，乃未主張行使
    對質詰問二位證人之權利，是證人宇○○、壬○○偵訊之供
    述，依刑事訴訟法第159條之1第2項有證據能力，其餘證據
    則無證據能力。
  (三)被告酉○○於本院準備程序並未爭執證據能力，迄於言詞辯
    護終結前，辯護人僅爭執證人宇○○、壬○○警詢及偵訊中
    供述內容之證據能力，其餘並未爭執，因此，被告酉○○及
    其辯護人均未爭執部分之證據，依刑訴訟法第159條之5規定
    ，有證據能力。另證人宇○○、壬○○偵查中之供述，業經
    具結，且無顯有不信之情況，及被告酉○○或其辯護人均未
    主張行使對質詰問證人宇○○、壬○○之權利，是證人宇○○、壬○○偵訊之供述，依刑事訴訟法第159條之1第2項亦
    有證據能力，其餘證據則無證據能力。
  (四)被告己○○部分，除證人宇○○、壬○○、癸○○、子○○
    酉○○警詢之供述，均屬被告以外之人於審判外之陳述，無
    證據能力，其餘證據依刑事訴訟法第159條之1第2項或第159
    條之5之規定，均有證據能力。
二、訊據被告己○○等六人固坦承為被告酉○○與子○○間之債
    務糾紛，眾人於96年5月2日下午1時許，與宇○○、壬○○
    二人在台南市○○路67號之盧崑福議員服務處進行協調，當
    日子○○有叫癸○○拿10萬元至服務處交予在場之人，惟均
    否認有以子○○不交付10萬元就不讓宇○○、壬○○二人離
    開之方式，脅迫子○○交付10萬元，辯稱：現場是議員的服
    務處，有議員助理在場，並有警員簽到巡邏，如果有限制宇
    ○○、壬○○的行動自由，二人早就向警察求助，當天他人
    二人還有自行去買檳榔、香菸，要子○○拿出10萬元是當天
    討論的結果，當天是合法向子○○催討債務云云。經查：
  (一)本件被告酉○○與子○○間有債務糾紛乙事，雖經證人子○○否認，且於本院證稱：我有借用酉○○的名義買車子，但
    沒有辦貸款。酉○○算是有欠我錢，他在四月下旬左右離職
    ，我幫他代繳信用卡的錢蠻多的，但沒有確切的數字，收據
    也沒有留下來，是台新銀行及中國信託銀行的卡。代繳期間
    有兩、三年，是他在我公司任職的時間，他沒有還我，我也
    沒有從他薪水扣，這算是朋友之間的互相幫忙，我無使用過
    酉○○的信用卡，但不是我簽名，當時酉○○在場，就是大
    家一起喝酒，刷卡讓他簽名，但帳單是我付的等語（參見本
    院卷三第91至99頁）。按證人子○○係從事金錢貸放行業，
    被告酉○○為其員工，二人並無特殊交情，若非特殊原因，
    證人子○○豈會於酉○○任職近3年期間，長期代被告酉○○繳納信用卡消費帳單，又未自酉○○之薪水中扣除，或留
    下繳款收據，以便日後向酉○○催討之理之情。再由證人自
    述大家一起去喝酒時，信用卡刷卡後，簽帳單由被告酉○○
    簽名，帳單卻由證人子○○支付等情以觀，核與被告酉○○
    供稱信用卡是子○○以其名義申請，實際上是子○○在使用
    及支付帳單之情相符。況以證人子○○之社會經驗，願將自
    行購置之自小客車，登記被告酉○○為車主，若非對被告酉
    ○○甚為放心，豈有此舉，及由證人子○○到庭訊時，對於
    檢、辯之訊問均能侃侃而談，善用言語迴避不利於己部分，
    反觀被告酉○○對於問題之理解或反應均呈現遲鈍之狀，可
    見證人子○○欲指使被告酉○○，並非難事。是本件被告酉
    ○○供稱子○○有利用伊當人頭，以其名義申辦信用卡及預
    借現金，嗣其離職，子○○要求被告酉○○配合辦理車籍資
    料異動，其乃要求子○○一併處理以其名義申辦之信用卡帳
    務，二人因此有金錢糾紛等情，並非杜撰之詞，堪可採信。
  (二)被告酉○○為上開與子○○間之債務糾紛，透過被告辰○○
    ，由被告己○○與子○○聯絡，要求子○○出面處理，子○○遂找朋友宇○○幫忙，宇○○再找壬○○幫忙，雙方相約
    於96年5月2日下午1時許，在台南市○○路67號之盧崑福議
    員服務處協調，協調過程中子○○因接獲宇○○之電話通知
    ，乃叫癸○○攜帶10萬元至該議員服務處，並交付10萬元予
    在場之人等情，亦據被告六人坦承在案，復有證人宇○○、
    壬○○二人於偵查或本院審理時之證詞（參見臺灣臺南本院
    卷二第252至263頁）及證人子○○、癸○○二人於本院之證
    述內容可資佐證（參見本院卷三第91至99頁、第80至91頁）
    ，亦足認定為真實。
  (三)惟證人子○○當日何以請證人癸○○攜帶10萬元至上開議員
    服務處乙節，據證人子○○證稱：他（即宇○○）告訴我幫
    我協調，但對方的人蠻多的，他說他出來打電話，對方不讓
    另外一個人（即壬○○）離開，是否可以請我先籌出十萬元
    ，第一通電話內容是這樣子。當天前後有好幾通電話。後來
    我請癸○○送10萬元到服務處，詳細內容我無法記得很清楚
    ，我沒有交代他要下車把宇○○帶回來等語。（問：宇○○
    打電話的內容，你是否可以確認其真實性？）我只能說我的
    判斷是真的，因為是我拜託他去的，至於是否是真的，當時
    我人並不在場等語。可見，該10萬元現金係因證人宇○○告
    知證人子○○被告等人不讓另一人（即壬○○）離開，希望
    證人子○○能先籌措10萬元，並非被告等人要求交付之金錢
    。佐以證人壬○○於偵訊時清楚證述：96年5月2日中午子○○拜託宇○○找己○○談事情，宇○○起我跟他一起去，去
    盧議員服務處，議員不在，己○○和8至10個小弟在場，己○○要我聯絡子○○要拿出10萬元才放我們走，我跟宇○○
    都分別有打電話聯絡子○○，他們要宇○○留在屋內不要離
    開，叫我到屋外去等子○○拿錢來，後來子○○叫他朋友來
    錢來，‧‧己○○接到錢後一部份放入口袋，一部份分給小
    弟等情節（參見96他字第945號卷(1)第134至137頁）；同日
    證人宇○○證稱：子○○說他被恐嚇，我請壬○○去問有沒
    有人認識己○○，後來壬○○說約在盧議員服務處，跟我施
    壬○○一起去，去二次，第一次己○○和7、8個人在，己○○說子○○盜刷他朋友信用卡，我們去問子○○，他說沒有
    這回事，第2次是他們打電話給壬○○，要我們過去，這是5
    月2日的事情，我們到達時很多人圍在那邊，‧‧後來我打
    給子○○，他說給他們10萬元是否放我們走，他們本來不答
    應，後來才答應，子○○後來叫人拿10萬元來，我們才離開
    等語（同上偵查筆錄）。對照三位證人之供述內容，明確可
    知，證人宇○○、壬○○當日受託前往現場協調時，被告等
    人係以留置一人不能離開，由另一人與子○○聯絡，要求證
    人子○○處理債務，證人子○○經證人壬○○、宇○○告知
    現場狀況，且因宇○○希望其能先籌措現金，始決定交付10
    萬元之事實無訛。
  (四)雖證人宇○○嗣後到庭證稱：我有打電話給子○○，我沒有
    跟他說如果他不拿錢過來，就不能離開，我跟他說你要是欠
    人錢你就拿來還人家，其實那麼久了我也不記得了，後來好
    像子○○有送10萬元過來，然後我們就走了，他們可能有點
    債務糾紛，現在時間那麼久了，我也不大記得了等語（參見
    本院卷二第252至263頁）。而證人趙朋展則證稱：我有去議
    員服務處，是宇○○約我去的，我跟子○○不認識，他們在
    講什麼我根本沒什麼在聽，因為我本身重聽，我去的當天服
    務處很多人，他們在談什麼事我也沒有理會，我重聽他們在
    講什麼我沒有去注意，（問：是否有人出言恐嚇你不能走，
    否則要讓你斷手斷腳或是其他恐嚇的話，還是有人出手打你
    ？）沒有等語（同上開卷二筆錄）。惟比對二人前後之供述
    內容，二人於偵查中能明確說出子○○之債務糾紛與刷信用
    卡有關，且前後調解經過、在場人數，亦與實際情況相符，
    惟於本院證述內容，卻以時間太久忘記了、不記得了、沒有
    注意聽等語迴避關鍵之問題，實屬可疑。及證人壬○○證稱
    ：我跟宇○○都分別有打電話聯絡子○○，他們要宇○○留
    在屋內不要離開，叫我到屋外去等子○○拿錢之情，核與證
    人子○○上開證稱：宇○○打電話給他時，有說他們不讓另
    一人離開之情，情況類似，及二位證人於偵查中證述經過，
    又無任何顯不可信之情況，與在本院模糊之證述內容相比，
    應以二人在偵查時之供述較為可信。
  (五)公訴意旨稱被告等人當時有限制證人宇○○、壬○○之行動
    自由，及對宇○○、壬○○二人為恐嚇取財之行為，惟由上
    開證人子○○、宇○○及壬○○證述內容，當日宇○○、壬○○二人係不能同時外出，以一人留置於服務處內，另一人
    外出與證人子○○聯繫之方式，要求證人子○○拿出金錢解
    決債務糾紛，行動自由尚未達遭受剝奪之程度。再以雙方協
    調地點為議員服務處，有議員助理在場，可供民眾自由進出
    ，復有管區警員不定時簽到巡邏，被告等人如欲以該地為控
    制證人壬○○及宇○○行動自由之場所，應無選擇如此容易
    為人發現之場所，參以該服務處助理即證人丁○○到庭證稱
    ：我有在場，當天己○○跟宇○○有在服務處談事情，我有
    聽到大小聲，但不曉得在說什麼，我沒有過去瞭解，沒有聽
    到有人求救，他們在泡茶，我的位置在另一邊，距離有一點
    遠，我一直在接電話等情（參見本院卷二第264至268頁）。
    另接近案發時間前往現場巡邏之警員即證人庚○○亦證稱：
    我認識被告己○○，他是里長，當天我到盧議員服務處巡邏
    時，有印象看到己○○，那時候還沒有很多人，大概只有一
    、二個人在泡茶，我有跟議員助理打招呼，他說議員不在，
    後來好像有幾個人要進來，我就跟助理說要我們要去巡邏了
    ，然後就走了，我們待的時間很短，沒有人向我們求救等語
    。由二位證人證述之內容，證人庚○○至現場簽到時，被告
    等人應尚未與證人宇○○、壬○○進行協調，及眾人到場協
    調時，雖有口氣不佳，說話大聲之情，但未有人向在場之議
    員助理求救，無足認定證人宇○○或壬○○當時有遭人限制
    自由或恐嚇取財之情。
  (六)綜上調查，本件證人宇○○、壬○○為證人子○○之債務糾
    紛，前往上開議員服務處與被告己○○等人進行協調，被告
    等人為脅迫證人子○○拿出金錢處理債務，乃將證人宇○○
    、壬○○二人中之一人留置在服務處，另一人則與證人子○○聯絡，告知現場情況及要求子○○籌措金錢讓二人能順利
    離開，證人子○○因受上開情況之脅迫，遂請證人癸○○拿
    10萬元現金至該議員服務處交予在場之人之事證已甚明確，
    被告等人所為之行為，僅該當強制罪之犯行，公訴意旨認被
    告等人之行為係犯妨害自由罪及恐嚇取財罪，應有誤會。
三、核被告己○○、酉○○、辛○○、玄○○、天○○、辰○○
    六人所為，係犯刑法第304條之強制罪，且被告六人對於上
    開犯行，有犯意聯絡及行為分擔，均為共同正犯。公訴意旨
    認被告等人之犯行係該當刑法第302條之妨害自由罪及第346
    條第1項之恐嚇取財罪，容有誤會，惟此部分與本案為同一
    事實，並經本院於審理期日當庭告知被告上開變更後之罪名
    ，並給予辯論之機會（參見98年2月25日及98年3月4日審判
    筆錄），已確保被告訴訟防禦權，避免突襲性裁判，爰依刑
    事訴訟法第300條規定，變更檢察官原起訴法條而為審理。
    爰審酌被告六人犯罪之動機，固為解決被告酉○○與子○○
    之債務糾紛，卻以上開手段脅迫證人子○○，致使證人子○○交付金錢而行無義務之事，及其等平日素行狀況、生活狀
    況、教育程度及犯後態度等一切情狀，分別判處如主文所示
    之刑，並諭知易科罰金之折算標準。
丙、被告酉○○、午○○、亥○○、辰○○等人涉犯妨害自由罪
    罪部分：
一、本件公訴人提出用以證明被告四人妨害自由犯嫌之證據，其
    中屬於傳聞證據部分，被告午○○、亥○○、辰○○三人於
    本院準備程序及審理程序均不爭執證據能力，迄至言詞辯論
    終結前，亦未主張有刑事訴訟法第159條第1項不得為證據之
    情形，及經本院審酌上開供述證據作成之情況，尚屬適當，
    是關於被告午○○、亥○○、辰○○三人供述證據部分，依
    刑事訴訟法第159條之5規定，應認均有證據能力。至被告酉
    ○○方面，於本院準備程序並未爭執證據能力，嗣於本院言
    詞辯護終結前，辯護人爭執證人卯○○、子○○及癸○○三
    人供述內容之證據能力，茲因證人卯○○、癸○○二人業經
    到庭具結作證，證述內容核與先前供述大致相符，並予被告
    酉○○詰問二位證人之機會，應以二位證人於本院之證述內
    容為證據，證人子○○於警詢之供述，則無證據能力，其餘
    證據，未據被告酉○○及其辯護人爭執，復經本院斟酌其餘
    供述證據作成之情況，尚屬適當，依刑事訴訟法第159條之5
    規定，應認均有證據能力。
二、訊據被告四人於本院審理時，均否認有妨害證人癸○○之行
    動自由，均辯稱：當天是在PUB遇到癸○○內，我們為了解
    決與子○○的債務糾紛，取得癸○○同意，才一起去早餐店
    吃早餐，並沒有限制癸○○的行動自由，他可以自由打電話
    云云。惟查：
  (一)被告四人雖辯稱是在PUB內與證人癸○○不期而遇云云，惟
    同案被告亥○○於警詢亦供稱：96年5月4日凌晨4時許，陳
    宏榮（即被告辰○○）開車載我、午○○、酉○○等人在街
    上找人，後來是陳宏榮或午○○接到電話通知，一行人就到
    「聖保羅PUB」找癸○○等情節。且被告午○○於案發當日
    凌晨4時23分許，亦曾以門號0000000000號之行動電話與案
    外人己○○聯繫，對己○○稱「喂，哥啊，我現在要去抓他
    的得力助手，要不要可以嗎，就是他身邊的左右手，我們先
    抓他出來」等語，此有通訊監察譯文可資參照（參見南縣警
    刑0000000000號卷(1)第306頁）。經檢察官以上開譯文訊問
    被告午○○通話目的為何，被告午○○坦承該門號係其使用
    ，及撥打該通電話，通話中提及之「左右手」就是指癸○○
    ，通話目的是為了找癸○○問清楚等語（參見本院卷四第43
    至44頁）。足見，被告午○○等人當日凌晨係有計畫外出尋
    找癸○○，且於知悉癸○○行縱後，以電話詢問案外人己○○欲下手抓住癸○○之意見，可見，被告四人當日之舉動係
    有計畫實施之行為，甚為明確。
  (二)被告四人於上開PUB內尋得癸○○後，據被告亥○○於警詢
    供稱：96年5月4日凌晨4時許，陳宏榮（即被告辰○○）開
    車載我、午○○、酉○○等人在街上找人，後來是陳宏榮或
    午○○接到電話通知，一行人就到「聖保羅PUB」找癸○○
    ，我與他們（即癸○○、雲惟成）不認識，我坐在對面聽他
    們對談，談話內容是他們公司的事，後來全部人就一起下樓
    ，在外面的時候陳宏榮、午○○、酉○○要癸○○坐上陳宏
    榮開的自小客車，癸○○不願意，酉○○就拿出預藏的木棍
    脅迫癸○○上車，癸○○上車後，我們就到台南市安平區郵
    局旁的早餐店吃早餐，我有聽癸○○說要打電話給他的老闆
    ，之後警察就來。在車上時，陳宏榮駕車，右前座沒有人，
    我坐在駕駛後方，右邊坐酉○○，癸○○是坐在我及酉○○
    中間位置，午○○則騎癸○○的機車跟在後面一起到早餐店
    等情節詳實（參見同上警卷第253至257頁）。核與同案被告
    酉○○供稱：我們叫癸○○在一家早餐店不准離開，並讓癸○○打電話給子○○，‧‧叫子○○出面處理，他沒有來癸○○就不能離開，過了半小時警方到現場處理等語（參見同
    上警卷第247頁）；同案被告辰○○於警詢時供稱：酉○○
    持木棍，我負責開車，亥○○、午○○負責監控癸○○之行
    動，將他押往早餐店等情節大致相符（同上警卷第227頁）
    。由上開被告亥○○、酉○○及午○○三人互核相符之供述
    內容可知，被告三人警詢時均已坦承限制癸○○行動自由之
    事實在案。
  (三)況且，上情亦據證人癸○○於本院審理時證稱：96年5月4日
    凌晨的時候，有跟雲惟成在聖保羅PUB裡面喝酒，我確定被
    告酉○○、陳宏榮、午○○、亥○○四人都有去PUB找我，
    他們在現場硬是要我跟他們一起走，因為聽說跟子○○有過
    節，準備隔天要跟子○○對質，怕子○○不出現所以叫我要
    跟他們一直到子○○出現為止，我拒絕他們，不願意跟他們
    走，之後到PUB樓下，他們還是繼續要求我要跟他們一起走
    ，我不願意，酉○○就拿一隻類似棍棒的東西，他們說要去
    他們那邊附近的早餐店，我因為害怕被打，之後還是跟他們
    去，我是坐他們的車子早餐店，我當時坐在後座正中間，左
    右都有人，但忘記是誰了，我原本騎的機車，是午○○幫我
    騎去的。在早餐店的時候，他們叫我打電話給子○○，因為
    要讓他出面，子○○電話不通，就叫我打電話給卯○○，在
    早餐店我有跟他們說想離開，但是他們說一定要等子○○出
    面才讓我離開，雲惟成也有跟著去早餐店，他是騎摩托車去
    ，他們只有不讓我離開，沒有不讓雲惟成離開，早餐店有老
    闆在，因為他們當下沒有對我動手，所以想說他們應該時候
    ，有說被他們四人給押住，請張卯○○叫人來幫我，幫助我
    離開，後來是警察來，我才離開早餐店，好像是卯○○報警
    的，我不確定，我在早餐店停留差不多一到兩小時，這段期
    間都無法自由行動等情節明確，核與被告亥○○上開供述被
    告四人如何分工方式及控制證人癸○○行動自由之過程，大
    致相符，是證人癸○○上開證述遭被告等人控制行動自由之
    過程，應屬真實可信。
  (四)佐以證人癸○○經以電話告知證人卯○○，其遭被告等人抓
    住，要卯○○聯絡子○○幫助其離開，被告辰○○亦接過電
    話，要求卯○○聯絡子○○出面，並以三字經辱罵卯○○，
    卯○○見狀立刻撥打電話聯絡子○○，告知此事，子○○乃
    要卯○○報警，卯○○隨即報警等情節，亦據證人卯○○於
    本院審理時證述明確（參見本院卷三第143至150頁），且有
    台南市警察局第四分局函附之員警工作紀錄簿、台南市警察
    局第四分局安平分駐所受理各類案件紀錄表及報告在卷可參
    （參見本院卷三第170至173頁）。及當日前往現場處理之警
    員甲○亦到庭證稱：我當時是接到勤務中心通知，到現場去
    處理，勤務中心通報說安北路151號有一個叫小姿的女子在
    該處被控制自由，我跟同事地○○一起到現場，印象中在場
    的被告午○○、辰○○當時有在場，當時情況看起來很平常
    ，沒有什麼情況發生，但是依我們的經驗判斷，情況應該是
    不尋常，所以我就請他們回派出所，他們說是債務問題，但
    在場的人神色怪怪的，好像有隱瞞甚麼事情等情節（參見本
    院卷四第4至7頁），由證人卯○○與證人癸○○及被告辰○○二人通話後，立即聯繫子○○並報警之舉動，及警員甲○
    觀察在場眾人神色，依其辦案經驗判斷，情況並非單純，遂
    將眾人帶往警局等情，足徵，證人癸○○與被告等人共同前
    往早餐店並非出於自願。本院綜合上開事證，認被告四人係
    在違背證人癸○○之意願下，由被告酉○○持預藏之棍棒，
    脅迫證人癸○○上車，證人癸○○受此脅迫，心生害怕，乃
    坐入被告午○○駕駛自小客車之後座，並由被告亥○○、酉
    ○○分坐兩側，行動自由因而遭到剝奪，繼而再將證人癸○○帶往安平市區之早餐店，亦不讓其自由離開之事實，事證
    明確，被告四人均涉犯妨害自由之犯行，堪以認定。
  (五)雖被告等人事後辯稱：該地點為早餐店，老闆也在，癸○○
    當時也能自由打電話，朋友雲惟成也在旁邊，行動自由並未
    遭到限制云云。惟查證人癸○○因遭被告酉○○持木棍脅迫
    後，乃坐入由被告午○○所駕駛之自小客車後座，並由被告
    酉○○、亥○○二人分座其兩側，致使其無法任意離開，此
    時，證人癸○○之行動自由即已遭受剝奪，被告四人之後以
    汽車將其載往早餐店，僅屬妨害行動自由之延續，自不能因
    被告四人隨後將證人癸○○留置於公眾得出入之早餐店，即
    認被告等人無妨害自由之犯行。再者，證人癸○○亦證稱：
    早餐店有老闆在，因為他們當下沒有對我動手，所以我想說
    他們應該不會對我如何，才沒有向老闆求救等語。可見，證
    人癸○○當時係判斷個人之人身安全並無危險，才未有任何
    求救之舉動，並非其自由未受限制。至證人癸○○當時固有
    撥打電話予卯○○及向女友報平安之舉，惟依其上開證述內
    容，證人癸○○明知被告等人限制其行動自由之目的在逼老
    闆子○○出面，而非針對其個人，亦未對其動手，其怕女友
    擔心尚未返家，乃撥打電話與女友告知「晚一點就會回去」
    。至於證人癸○○另撥打電話予卯○○，係因其撥打子○○
    之電話，無法接通，欲透過卯○○聯絡子○○，才打電話予
    卯○○，告知遭被告四人抓住之事，並要卯○○幫助其離開
    。是證人癸○○當時雖能撥打電話，但證人癸○○於電話中
    告知證人卯○○其遭被告四人抓住，請卯○○幫忙聯絡子○○讓其能離開乙節觀之，證人癸○○當時雖在早餐店內，然
    有無法自由離開之情。至其友人雲惟成當時雖跟隨在旁，但
    依被告亥○○上開之供述：雙方在PUB內就有談到是為了公
    司的事情（按被告酉○○原亦受雇於子○○，與癸○○為同
    事關係），此時，雲惟成應知被告等人並非針對證人癸○○
    個人，而是與老闆子○○有關，其判斷被告等人應不至於對
    證人癸○○有何不利舉動，乃未報警，而係在旁陪同。被告
    四人以上開情事，否認有妨害證人癸○○之行動自由，均不
    足憑採。
三、核被告酉○○、午○○、亥○○、辰○○四人所為，係犯刑
    法第302條之妨害自由罪，且被告四人對於上開犯行，有犯
    意聯絡及行為分擔，為共同正犯。爰審酌被告四人為被告酉
    ○○與子○○之債務糾紛，欲逼子○○出面，竟限制癸○○
    之行動自由，惟四人控制癸○○行動自由期間，並未對癸○○之生命或身體施以加害行為，僅要求證人癸○○聯絡子○○出面，亦未造成癸○○財產之損失，且依被告四人之教育
    程度、言行舉止，雖行事莽撞，但均非惡性重大之徒，及其
    等之品行、素行狀況、犯後態度等一切情狀，分別判處如主
    文所示之刑，並諭知易科罰金之折算標準。
四、扣案之木棍及球棒，被告四人均否認為案發當時被告酉○○
    用以脅迫癸○○之木棍，復無其餘其餘事證足認扣案之木棍
    或球棒與本案有何關連，均不予宣告沒收。
貳、無罪部分：
甲、被告己○○、乙○○、黃○○、寅○○、戌○○、未○○等
    人被訴涉犯刑法第346條第1項恐嚇取財罪嫌部分：
一、本案公訴人用以證明被告犯罪之各項證據，其中屬於傳聞證
    據部分（含供述證據及非供述證據），經被告6人或選任辯
    護人於本院準備程序均不爭執其證據能力，迄至本院審理程
    序時被告等人或辯護人亦未爭執上開證據有何不得作為證據
    之情形，及經本院審酌上開證據之作成之情況俱屬適當，依
    刑事訴訟法第159條之5規定，均有證據能力，合先陳明。
二、按犯罪事實應依證據認定之，無證據不得認定其犯罪事實，
    刑事訴訟法第154條第2項定有明文。次按認定不利於被告之
    事實，須依積極證據，苟積極證據不足為不利於被告事實之
    認定，即應為有利於被告之認定，更不必有何有利之證據；
    且刑事訴訟法上所謂認定犯罪事實之證據，係指足以認定被
    告確有犯罪之積極證據而言，該項證據自需適合於被告犯罪
    事實之認定，始得採為斷罪資料；如未能發現相當證據，或
    證據不足以證明，自不能以推測或擬制之方法，以為裁判之
    基礎；又刑事訴訟法第161條第1項規定檢察官就被告犯罪事
    實，應負舉證責任，並指出證明之方法，故檢察官對於起訴
    之犯罪事實，應負提出證據及說服之實質舉證責任，倘其所
    提出之證據，不足為被告有罪之積極證明，或其闡明之證明
    方法，無從說服法官以形成被告有罪之心證，基於無罪推定
    之原則，自應為被告無罪判決之諭知，此有最高法院30年上
    字第816號、29年上字第3150號及92年台上字第128號等判例
    意旨可資參照。
三、本件公訴意旨略以：宙○○原任職於Ａ○○、丑○○夫婦經
    營之「貝斯特KTV」，嗣後離職自行開設「星船卡拉OK」，
    惟95年9月9日開幕當天下午竟遭不詳之人砸破大門玻璃，宙
    ○○遂將此事告知黃○○，並由黃○○聯絡己○○出面處理
    ，己○○遂以替該店討回公道為由，夥同手下小弟乙○○、
    黃○○、寅○○、戌○○、未○○及其他姓名不詳之人，共
    約20多人，意圖為自己不法之所有，並基於共同犯意聯絡，
    於95年9月9日晚上11時許，前往台南市○○○路○段420號之
    「貝斯特KTV」，要求Ａ○○、丑○○為「星船卡拉ＯＫ」
    被砸之事負責，Ａ○○、丑○○見狀心生畏懼，不得已透過
    朋友卓連財連絡陳勳明前來居中協調，過程中Ａ○○雖向己○○解釋並沒有叫人去砸店，但己○○堅稱是Ａ○○的朋友
    去砸等理由，脅迫Ａ○○必須拿出新台幣2萬元解決，Ａ○○在不得已情形下，遂於翌日令丑○○拿2萬元給卓連財轉
    交予己○○等逞，因認被告己○○、乙○○、黃○○、寅○○、戌○○、未○○等人涉犯刑法第346條第1項恐嚇取財罪
    嫌。另起訴書原記載被告等人於95年9月9日晚上11時許，在
    貝斯特KT有趕客人及掀桌子，及被告己○○自95年10月起按
    月向宙○○收取保護費等行為，惟公訴檢察官於97年4月8日
    準備程序時已表示上開趕客人或掀桌子乙事，係發生於95年
    9月17日，不在本件起訴之犯罪事實內，應予刪除。
四、公訴人認被告己○○等6人共犯恐嚇取財罪嫌，固提出被告
    等人之供述、證人Ａ○○、丑○○及被告己○○之通訊監察
    譯文為據。被告己○○、乙○○、黃○○、寅○○、戌○○
    、未○○等人雖坦承於95年9月9日夜間11時許，前往貝斯特
    KTV，及被告己○○坦承收受Ａ○○交付之2萬元等事實，然
    被告均否認有何恐嚇取財之情形，被告己○○辯稱：我當天
    是去貝斯特KTV談星船卡拉OK遭人砸破玻璃賠償的事，沒有
    趕走客人或其他暴力行為。2萬元是貝斯特老闆Ａ○○自己
    願意賠償的，不是我要求的等語；被告黃○○辯稱：是宙○○的朋友打電話問我可不可以幫忙星船卡拉OK被砸店的事，
    我才打電話給己○○告知事情經過，己○○就打電話到貝斯
    特那邊，並相約到貝斯特KTV去談，是己○○、我、宙○○
    、文雄等人一起到貝斯特KTV談事情，貝斯特方面有阿財、
    前議員陳勳明及其他我不認識的人，阿財建議看過星船卡拉
    OK損害的情形後再跟貝斯特方面商量，己○○、阿財就去星
    船那邊去看，宙○○也回去店裡，我沒有去，後來我有接到
    己○○的電話說阿財要回去跟貝斯特的老闆談看看，有結果
    之後再說。隔天，己○○打電話給我，他說阿財約他在老地
    方談賠償的事情，問我要不要去，我說你們雙方說好了就好
    ，我就沒有去等語；被告未○○、乙○○、寅○○、戌○○
    等人辯稱略為：有接到己○○的電話通知，叫其等前往貝斯
    特KTV，但不知道為什麼事等語。是本件爭執事項厥為：被
    告己○○及其餘被告間有無恐嚇取財之犯意聯絡及Ａ○○是
    否因遭被告己○○率眾脅迫，因而心生畏懼，始同意交付2
    萬元予己○○？經查：
  (一)訊據被告等人均否認有恐嚇取財之犯意聯絡，且參照被告己○○當日以電話聯絡被告未○○、戌○○前往貝斯特KTV之
    通話內容，僅告知二人前往該處，並未告知為何事由前往，
    另被告己○○與被告乙○○、寅○○之通話內容，亦僅告知
    其等叫10至20人前往貝斯特KTV，同未提及前往該處之目的
    為何，僅被告己○○與被告黃○○二人當日之通話內容，二
    人有談及星船卡拉OK剛開幕就被砸店可前往圍事等語，由上
    開被告己○○與其餘被告之通話內容，被告己○○當日雖有
    糾集其餘被告前往貝斯特KTV聚集之情，但其與其餘被告間
    尚無明顯之恐嚇取財犯意聯絡之情。
  (二)至證人Ａ○○之所以願意交付2萬元予己○○乙節，業據證
    人Ａ○○於警詢時證稱：95年9月9日晚上21時至22時間，他
    們三人（即己○○、陳勳明、宙○○）到我店裡來協調處理
    ，己○○質問我為何叫人去砸宙○○的店，我答稱沒有叫人
    去砸店，後來宙○○跟我要拿回在貝斯特上班時所購買的錄
    放影機，所以我就拿2萬元給他。‧‧我拿2萬元給宙○○，
    這筆錢不是賠償修理費，而是還給宙○○在店裡任職時購買
    DVD的錄放影機。‧‧己○○有帶很多人去我店裡，但沒有
    發生砸店事情，‧‧我當日有請市議員陳勳明出面調解等語
    。偵查中復證稱：我太太聯絡我回來，我當時跟卓連財在一
    起，我太太在電話中說有很多人要鬧事，卓連財聯絡陳勳明
    幫忙處理，‧‧共5個人去包廂談，己○○誤會他朋友的店
    是我去砸的，經我解釋後他們也接受，但他們說要2萬元賠
    償，我為了息事才同意給他們錢。他們口氣很兇，但沒有打
    我們等語。嗣於本院審理時，證述內容亦與上開警、偵詢供
    述內容大致相符（參見本院卷二233至237頁）。雖證人Ａ○○證述2萬元係返還宙○○購買錄放影機之價金，與被告己○○指稱係賠償星船卡拉OK遭人砸破玻璃之費用並不相符，
    但由證人Ａ○○證述內容可知，當日為星船卡拉OK遭人砸店
    眾人係在包廂內進行協調，在場僅證人Ａ○○、Ａ○○之友
    人卓連財、台南市前議員陳勳明、被告己○○及宙○○5人
    ，協調過程中被告己○○口氣固然不佳，但尚未有何恐嚇或
    脅迫證人Ａ○○之言語或舉止等情狀。
  (三)佐以證人丑○○警詢及偵查中證稱：當天宙○○由一名綽號
    「茂松」的人陪同下到店裡，說遭人砸店是我們教唆的，己○○質問要找「味全」的男子，態度非常凶悍，我就聯絡我
    先生回來店裡處理，我先生就請台南市議員陳勳明出面協調
    ，經調解後才平息此事，後來我是聽我先生說，協調後說是
    綽號「味全」他們去砸的，但陳勳明堅持要我先生賠償修復
    ，並叫我拿2萬元給己○○，賠償「星船」之損失，我問我
    先生我們沒有做此事為何要賠，我先生說已經請陳勳明出面
    調解算是給他面子，我聽我先生如此說，隔日我將2萬元交
    給卓連財轉交給己○○（參見南縣警刑0000000000號卷(1)第
    428-436頁及96他字第945號卷(1)第136頁）。可見，證人Ａ
    ○○於協調結束後，指示證人丑○○交付2萬元予卓連財轉
    交予被告己○○，係因2萬元為協調人陳勳明所要求，而陳
    勳明又為證人Ａ○○透過友人卓連財之請託，出面為其調解
    之人，為給陳勳明面子，乃願意支付2萬元，並非遭受被告
    己○○脅迫而支付該筆金錢。
五、綜上調查，本件被告己○○固有糾集其餘被告黃○○、未○○、乙○○、寅○○、戌○○等人前往貝斯特KTV，但被告
    己○○於電話中並未告知其餘被告前往該處之目的為何，亦
    無隻字片語提及要恐嚇取財之事，難認被告間有恐嚇取財之
    犯意聯絡。再者，證人Ａ○○之所以願意交付2萬元予被告
    己○○，係因該項要求為台南市前議員陳勳明所提出，而陳
    勳明又為其透過卓連財介紹，拜託出面協調之人，為給陳勳
    明面子，乃願如數交付，並非當日受到被告己○○之恐嚇或
    脅迫而支付。是以本件公訴人提出之證據，均無足證明被告
    等人間有恐嚇取財之犯意聯絡，或為恐嚇取財之行為，此外
    ，復查無其他積極證據足資證明被告己○○等人有公訴人指
    稱恐嚇證人Ａ○○之犯行，依上開判例之意旨，應為被告己○○等人無罪之諭知。
乙、被告己○○、天○○、辛○○被訴涉犯刑法第302條妨害自
    由罪嫌及第346條第1項、第3項恐嚇取財未遂罪嫌部分：
一、本案公訴人用以證明被告三人犯罪之各項證據，其中屬於傳
    聞證據部分（含供述證據及非供述證據），被告天○○、辛○○二人於本院準備程序均不爭執其證據能力，迄至本院審
    理程序時亦未爭執上開證據有何不得作為證據之情形，及經
    本院審酌上開證據之作成之情況俱屬適當，依刑事訴訟法第
    159條之4及同條之5規定，均有證據能力，合先陳明。至被
    告己○○方面，除被告酉○○、證人子○○於警詢之供述，
    均為審判外之陳述，無證據能力（按證人子○○業經辯護人
    於本院審理程序踐行詰問程序，證人酉○○部分則為公訴人
    捨棄詰問），其餘證據於準備程序或審理程序均不爭執證據
    能力，及經本院審酌該項證據之作成之情況亦屬適當，同依
    上開規定，有證據能力。
二、按犯罪事實應依證據認定之，無證據不得認定其犯罪事實，
    刑事訴訟法第154條第2項定有明文。次按認定不利於被告之
    事實，須依積極證據，苟積極證據不足為不利於被告事實之
    認定，即應為有利於被告之認定，更不必有何有利之證據；
    且刑事訴訟法上所謂認定犯罪事實之證據，係指足以認定被
    告確有犯罪之積極證據而言，該項證據自需適合於被告犯罪
    事實之認定，始得採為斷罪資料；如未能發現相當證據，或
    證據不足以證明，自不能以推測或擬制之方法，以為裁判之
    基礎；又刑事訴訟法第161條第1項規定檢察官就被告犯罪事
    實，應負舉證責任，並指出證明之方法，故檢察官對於起訴
    之犯罪事實，應負提出證據及說服之實質舉證責任，倘其所
    提出之證據，不足為被告有罪之積極證明，或其闡明之證明
    方法，無從說服法官以形成被告有罪之心證，基於無罪推定
    之原則，自應為被告無罪判決之諭知，此有最高法院30年上
    字第816號、29年上字第3150號及92年台上字第128號等判例
    意旨可資參照。
三、公訴意旨稱：子○○為上開與酉○○間之債務糾紛，透過戊○○聯絡，與己○○相約在96年5月4日下午6時許，前往丙○○位於台南市○○路○段238號住處談判，子○○先依約前
    往，被告己○○則夥同天○○、辛○○及其他四、五名不詳
    姓名手下隨後到達，己○○等人竟意圖為自己不法之所有，
    以辱罵、毆打子○○為手段凌虐子○○約10分鐘，以此方法
    恐嚇子○○必須去領25萬元出來處理，子○○心生畏懼，只
    能答應前往提卡機提錢，己○○為防子○○逃跑，叫辛○○
    及另一名不詳姓名手下強押子○○前往提錢，並由戊○○陪
    同，子○○的行動自由因而遭受剝奪，被強迫前往台南市○○路○段225號京城銀行提款機領10萬元，再轉往台南市○○
    路○段212號中國信託提款機領錢之際，子○○乘機拿出棍子
    喝令渠等不要過來，並搭上計程車逃跑，己○○等人始未得
    逞，因認被告己○○、天○○、辛○○等人涉犯刑法第302
    條妨害自由罪嫌及同法第346條第1項、第3項之恐嚇取財未
    遂罪嫌。
四、公訴人認被告己○○、天○○、辛○○三人涉犯上開妨害自
    由或恐嚇取財未遂罪嫌，係以證人子○○、卯○○、丙○○
    、戊○○、酉○○之證述，被告己○○之供述、被告己○○
    與辛○○之通話譯文及京城銀行、中國信託銀行提款機監視
    器翻拍照片為據。惟被告三人均否認有上開犯行，辯稱：證
    人子○○因為說謊話被發現，才被證人丙○○那邊的人打，
    被告己○○見狀也有打證人子○○一巴掌，之後是證人子○○自知理虧，願意去領錢，並與被告己○○相約在安平的某
    間廟會合，但是證人子○○並不知道廟的位置，被告己○○
    才叫辛○○陪證人子○○一起去領錢順便帶路等語。是本件
    爭執事項厥為：證人子○○當日行動自由是否有遭限制及證
    人子○○當日提領現金是否出於自由意願？經查：
  (一)證人子○○與證人戊○○為客戶關係，證人子○○因上開與
    證人酉○○間之債務糾紛，透過證人戊○○介紹，由證人丙○○與被告己○○相約於96年5月4日下午6時許，在證人丙○○位於台南市○○路○段238號住處協調乙節，為被告及證
    人子○○不爭之事實，復據證人戊○○於本院97年11月11日
    審理程序證述在案（參見本院卷三第6至20頁）。又當日協
    調過程，據證人丙○○證稱：確實有人在我家協調事情，但
    是時間我不記得了，是「大頭」（即）拜託我打電話叫己○○。他們（即證人子○○）先來，然後我叫己○○過來。己○○帶3、4個人的樣子。在我家時，己○○有打子○○一巴
    掌，他們談不到5分鐘，不對盤，說謊話，就打他一巴掌，
    我就把他們趕出去了。還有一個人拿棍子打子○○，是「大
    頭」他們帶過來的人。整個過程大概差不多7、8分鐘。印象
    中好像是說子○○把己○○小弟的信用卡刷爆，害某個人去
    關這樣而已，我只有聽到這樣而已，接下來就都沒講了，實
    際上是何原因我不知道等情節（參見本院卷三第11 9 至122
    頁），核與證人戊○○證述：當時是子○○拜託我處理債務
    ，我找大頭幫忙，大頭叫吳晉雄，大頭再找吳先生（即丙○○）出面協調，當天是我跟子○○先到場，己○○後來才到
    ，由子○○跟吳先生（即丙○○）先講本件糾紛，好像是說
    子○○跟他夥計官司的問題，吳先生表示不可以有所隱瞞或
    欺騙，後來雙方見面，子○○之前說的跟雙方辯論的又不一
    樣，所以被己○○一拳揍下去，我看到有一個拿棍子的打子
    ○○，但我不知道他的名字，他不是跟己○○一起過來的人
    ，是吳先生裡面的人，除了己○○有打子○○外，其他跟己○○一起來的人沒有打子○○。子○○被打，是當場講的與
    他之前拜託丙○○他們講的不一樣，所以被打，不是因為有
    人要求他拿錢出來才被打。之後，丙○○就趕我們出去等情
    節大致相符（同上本院卷三第6至20頁）。佐以證人子○○
    亦證稱：當天我背對著他們其實我不知道是誰（打我），因
    為己○○與「準哥」在我前面，後面誰在動手我不是很清楚
    。己○○帶來的小弟，上車那兩個小弟沒有打我，其他帶來
    的小弟也沒有等語。並對辯護人訊問：據在場的其他人所述
    ，他們說因為你前後所述不一，所以認為你說謊才被打的，
    有何意見？答稱：他們那時候說法確實如此，但是因為那時
    候也是一片混亂等語（參見本院卷三第103至106頁）。由證
    人戊○○、丙○○及子○○證述相符之現場情況，證人子○○顯因事先告知證人丙○○雙方債務糾紛原因，與被告己○○嗣後到場陳述情形不符，因而遭被告己○○打一巴掌，及
    遭大頭仔帶來的人持棍子毆打，與被告己○○同行之人被告
    天○○、辛○○，均未出手毆打或辱罵證人子○○之情，公
    訴意旨稱被告己○○當時夥同被告天○○、辛○○及數名不
    詳之人，共同辱罵及毆打證人子○○，並無事證可資證明。
  (二)又證人丙○○將眾人趕出其屋外後，據證人子○○證稱：當
    時的情況我不能不上車，己○○那2個小弟在車上的原因是
    要看著我領錢，然後再帶我到到廟口那邊去。領錢時他們都
    有跟著我下車，距離大概5公尺以內。從我上車到領錢這整
    個過程，我沒辦法自由離開等語（同上本院卷三筆錄）。但
    查被告辛○○及另名不詳男子當時如有限制證人子○○自由
    之情，於證人子○○提款時，大可要求證人子○○交出提款
    卡並告知密碼，由其等代為領款，或緊跟證人子○○身邊，
    亦步亦趨，何以竟與證人子○○尚保持5公尺之距離，使證
    人子○○可趁隙離開，證人子○○當時行動自由是否受限制
    大有可疑。再據證人戊○○證稱：（從丙○○家）出去之後
    ，是我載子○○離開的，另外還有兩個人跟我們一起走，是
    因為吳先生把我們趕出來，己○○就說約在安平的一個廟，
    我們不知道路，他叫他兩個朋友跟我們一起去報路。‧‧。
    子○○坐上我的車，他坐在副駕駛座，我開車，開的是我的
    車。另外兩個人坐後座。子○○上車的時候，不是被另外那
    兩個人強迫押上車的，是他自己走上車的。在車上，後座的
    兩個人沒有恐嚇、毆打子○○等情節（同上本院卷三之筆錄
    ）。查證人戊○○與被告己○○並不熟識，其因經營PUB店
    關係，與證人子○○熟識，受證人子○○之託，覓得證人丙○○幫忙協調債務等情，業據證人子○○、戊○○證述在卷
    ，證人戊○○顯無袒護被告己○○而為不實證述之必要，所
    為證詞應可採信。是依證人戊○○上開證述內容，證人子○○係自行上車，並未受他人脅迫，而該輛自小客車又由證人
    戊○○駕駛，證人子○○坐於副駕駛座，被告辛○○及另名
    不詳年籍之人坐於後座，證人子○○並無任何遭人控制行動
    自由之情，此時證人子○○如欲離開或自保，僅需向證人戊○○暗示將車開往警局報案，或停車讓其先行離去，竟無類
    似舉動，反於第一次提領現金不足時，與眾人繼續轉往金華
    路上之他銀行自動櫃員機繼續提款之情，足信證人子○○行
    動自由未受任何限制，且非受人脅迫而提領現金，應係出於
    個人意願而提款之情。
  (三)雖證人子○○證稱：我當時應該被人用手打，好像也有拿扁
    擔打我的背部。一共被打1、2個小時。在打之前他們就說要
    跟我要錢，我堅決反對。被打之後，我才同意要拿錢給他們
    等語（同上本院卷三筆錄）。惟證人戊○○卻證稱：子○○
    說要去領錢的時候，沒有人恐嚇他，因為他想之前就是因為
    他的夥計官司問題，那個小弟叫己○○出來講安家費的問題
    等語（同上本院卷三筆錄），二人供述證人子○○領錢之原
    因，顯然不符。又以眾人在丙○○家中協調時，因雙方陳述
    債務情形不同，並無交集，無從協調，之後又發生毆打情形
    ，證人丙○○乃將眾人趕出屋外，顯屬合理之舉動，反而，
    證人子○○竟稱其因債務原因不一致，即遭人持續毆打1至2
    小時，甚不合常情，何況證人子○○先前已陳述被告己○○
    帶來之人並未毆打伊，另一方（即大頭仔）係其透過證人戊○○出面為其協調之人，與其並無恩怨，縱因證人子○○前
    後供述不一致其面子掛不住，而出手毆打證人子○○，亦無
    毆打長達1至2小時之必要，又證人子○○果遭人毆打1至2小
    時之情，理應受傷嚴重，何以其離開證人丙○○家中後，尚
    能自行坐上證人戊○○之自小客車、二度下車提領現金，並
    自行離開，肢體活動程度不似遭人長期毆打凌虐之狀，是證
    人子○○稱係因遭人毆打1至2小時，才答應拿錢出來，顯為
    誇大不實之供述，不足採信。
  (四)至證人子○○於96年5月4日夜間22時許，於中國信託銀行設
    於台南市○○路○段212號之自動櫃員機提領現金時，突拿出
    伸縮棍，喝令眾人不要靠近，並自行搭乘計程車離開現場之
    異常舉動，而被告辛○○見狀隨即聯絡被告己○○，稱「被
    他逃跑了」等語，此為被告己○○、辛○○坦承之情，並據
    證人子○○、戊○○證述在卷，復有京城銀行及中國信託銀
    行自動櫃員機之監視器翻拍照片，及被告己○○上開通話之
    通訊監察譯文可資佐證。然證人子○○之所以有如此舉動，
    經證人子○○證稱：我的想法是如果到那邊去（即與被告己○○約定之安平區某間廟），要安全離開的機會不高等語。
    可見，證人子○○當時雖已答應提款，並與被告己○○約定
    會合地點，但怕屆時無法安全離開，因而又變更心意，趁機
    離開，被告辛○○見狀，則以電話通報己○○，並非證人子
    ○○於遭人限制行動自由後，趁機逃跑，尚不能因被告辛○○通報被告己○○之用語為「他逃跑了」，即認證人子○○
    有遭人限制行動自由之情。
四、綜上調查，本件證人子○○在場遭人毆打，係因其向證人丙○○供述債務發生原因，與被告等人對質後供述情形不符，
    為在場之人質疑說謊而遭毆打，並非遭被告己○○夥同其餘
    被告天○○、辛○○出手毆打所致。至其同意提領金錢，係
    出於個人意願，亦非遭受被告等人恐嚇或脅迫之行為，且其
    提領現金過程中，個人之行動自由並未受到限制之情，尚難
    因被告己○○坦承有打證人子○○一巴掌，及被告辛○○有
    陪同證人子○○前往提領現金等情狀，即認被告己○○、天
    ○○及辛○○三人有妨害證人子○○之行動自由，並向證人
    子○○為恐嚇取財之情，此外，復查無其他積極證據足資證
    明被告己○○等三人有上開公訴意旨所稱之上開二項犯行，
    揆諸上開判例之意旨，亦應為被告己○○、天○○及辛○○
    三人無罪之諭知。
據上論斷，應依刑事訴訟法第299條第1項前段、第300條、第301
條，刑法第28條、第304條第1項、第302條第1項、第41條第1項
、第51條第5款，刑法施行法第1條之1，中華民國96年罪犯減刑
條例第2條第1項第3款、第7條、第9條，判決如主文。
本案經檢察官陳建弘、巳○○到庭執行職務。
中    華    民    國    98    年     4    月    8    日
                  刑事第八庭    審判長法  官  洪士傑
                                      法  官  陳杰正
                                      法  官  許蕙蘭
以上正本證明與原本無異。
如不服本判決應於收受本判後10日內向本院提出上訴書狀，並應
敘述具體理由。其未敘述上訴理由者，應於上訴期間屆滿後20日
內向本院補提理由書狀（均須按他造當事人之人數附繕本）「切
勿逕送上級法院」。
                                      書記官  郭勝華
中    華    民    國    98    年    4     月    15    日
附錄論罪法條全文：
中華民國刑法第304條（強制罪）
以強暴、脅迫使人行無義務之事或妨害人行使權利者，處3年以
下有期徒刑、拘役或3百元以下罰金。
前項之未遂犯罰之。
中華民國刑法第302條（剝奪他人行動自由罪）
私行拘禁或以其他非法方法，剝奪人之行動自由者，處5年以下
有期徒刑、拘役或3百元以下罰金。
因而致人於死者，處無期徒刑或7年以上有期徒刑，致重傷者，
處3 年以上10年以下有期徒刑。
第1項之未遂犯罰之。


司法院資訊處製作；財團法人民間司法改革基金會備份。
